台灣基隆地方法院刑事判決　　　　　　　 94年度訴字第543號
公　訴　人　台灣基隆地方法院檢察署檢察官
被　　　告　乙○○
　　　　　　　　　　國民
　　　　　　　　　　（在台灣基隆看守所羈押中）
上列被告因毒品危害防制條例案件，經檢察官提起公訴（94年度
毒偵字第1433號），並經本院合議庭評議由受命法官獨任進行簡
式審判程序，並依職權併為審判後判決如下：
    主  文
乙○○連續施用第一級毒品，累犯，處有期徒刑柒月。
扣案之注射針筒壹支沒收。
    事  實
壹、累犯事實
１、乙○○曾因違反肅清煙毒條例案件，經台灣高等法院於民國
    八十六年七月十五日，以八十六年度上訴字第二七六五號案
    件，判處有期徒刑三年四月確定。經送監執行後，於八十八
    年八月四日，因縮短刑期而先行假釋出獄。嗣因另有違反麻
    醉藥品管理條例案件，經本院於八十六年九月十三日，以八
    十六年訴字第三八一號案件，判處有期徒刑六月確定。前案
    假釋因而撤銷，殘刑一年九月八日合併執行，而於九十一年
    十二月十日，因縮短刑期而執行完畢。
２、乙○○復因違反毒品危害防制條例案件，經本院於九十二年
    十月十三日，以九十二年度訴字第二九一號案件，判處有期
    徒刑七月確定，而於九十三年七月十一日，因縮短刑期而執
    行完畢。
貳、犯罪事實
一、處罰前提
    乙○○曾因違反毒品危害防制條例案件，經本院裁定送勒戒
    處所觀察、勒戒後，認有繼續施用毒品之傾向，再經本院裁
    定令入戒治處所強制戒治，於民國九十年十一月八日期滿執
    行完畢，經台灣基隆地方法院檢察署檢察官於九十年十一月
    十四日，以九十年度戒毒偵字第一三三號案件，而為不起訴
    之處分確定。
二、本案事實
    乙○○知悉海洛因及安非他命分別為毒品危害防制條例所列
    管之第一級毒品及第二級毒品，不得非法販賣、轉讓、施用
    及持有，竟基於概括之犯意：
１、自九十四年五月十四日上午七、八時許起，至九十四年九月
    二十八日晚間七時許，或在其基隆市○○區○○街一之一號
    之住處，或在基隆市七堵區七者火車站之廁所內，以注射之
    方式，連續施用第一級毒品海洛因多次。
２、並自九十四年五月十六日上午某時刻起，至九十四年九月二
    十八日晚間九時許，或在其基隆市○○區○○街一之一號之
    住處，或在其基隆市七堵區友人之住處，以燒烤之方式，連
    續施用第二級毒品安非他命多次。
三、查獲經過
１、九十四年五月十八日中午十二時許，在基隆市○○區○○街
    與精一路口，為警查獲並扣得其所有之第一級毒品海洛因注
    射針筒一支。
２、九十四年九月二十九日下午四時二十分許，在其基隆市○○
    區○○街一之一號之住處，因本案之通緝而為警查獲。
貳、移送經過
    案經基隆市警察局第一分局報請台灣基隆地方法院檢察署檢
    察官偵查起訴。
    理  由
壹、簡式審判
一、法律規定
    按除簡式審判及簡易程序案件外，第一審應進行合議審判，
    民國九十二年二月六日公布並於九十二年九月一日全面施行
    之刑事訴訟法第二百八十四條之一定有明文。其次，除被告
    所犯為死刑、無期徒刑、最輕本刑為三年以上有期徒刑之罪
    ，或高等法院管轄第一審案件者外，於前條第一項準備程序
    進行中，被告先就被訴事實為有罪之陳述時，審判長得告知
    被告簡式審判程序之旨，並聽取當事人、代理人、辯護人及
    輔佐人之意見後，裁定進行簡式審判程序，修正後刑事訴訟
    法第二百七十三條之一第一項亦規定甚詳。其次，依修正後
    刑事訴訟法第二百七十三條之二之規定，簡式審判程序之證
    據調查，不受第一百五十九條第一項（傳聞法則）、第一百
    六十一條之二（當事人陳述意見）、第一百六十一條之三（
    自白最後調查）、第一百六十三條之一（當事人聲請調查證
    據）及第一百六十四條至第一百七十條（物證、書證調查、
    交互詰問規則）規定之限制。申言之，自九十二年九月一日
    起，我國刑事訴訟制度改為三分法：其一，輕罪案件，檢察
    官以「聲請簡易判決處刑書」聲請法院以簡易判決處刑者，
    法院得不經言詞辯論，逕為有罪之簡易判決。其二，檢察官
    起訴非強制辯護案件而被告認罪者，法院得裁定以受命法官
    一人進行簡式審判，其程序略如刑事訴訟法修正前獨任法官
    所進行之通常審判程序。其三，檢察官起訴之強制辯護案件
    或非強制辯護案件而被告否認全部或一部之犯罪者，法院應
    進行合議審判，適用修正後刑事訴訟法，進行交互詰問之通
    常審判程序。
二、本案情形
    經查：被告乙○○經起訴之罪名為毒品危害防制條例第十條
    第一項之施用第一級毒品罪、第二項之施用第二級毒品罪。
    較重之前罪，其法定刑為六月以上五年以下有期徒刑，並非
    前述強制合議之案件，而被告於九十四年十月七日之準備程
    序進行中，就被訴事實為有罪之陳述，經審判長告知簡式審
    判程序之旨，並聽取當事人之意見後，本院認為適合由受命
    法官獨任進行簡式審判，業經裁定確定在案。
貳、事實認定
    右揭事實迭據被告於警詢、偵查及審判中坦承不諱，並有前
    述證物扣案可資佐證。其次，被告之尿液經檢驗結果，亦呈
    含有第一級毒品嗎啡及第二級毒品安非他命之雙重陽性反應
    ，有台灣尖端先進生技醫藥股份有限公司濫用藥物檢驗報告
    一紙附卷足憑（偵查卷第57頁），足見被告之自白與事實相
    符，可以採信，其犯行洵堪認定。
參、法律適用
一、所犯罪名
    核被告所為，係犯毒品危害防制條例第十條第一項之施用第
    一級毒品罪、第二項之施用第二級毒品罪。
二、審判不可分原則
    公訴意旨雖未論及起訴以外之事實，然未經起訴部分與起訴
    部分既具有後述連續犯之關係，為裁判上一罪，自為起訴效
    力所及，依刑事訴訟法第二百六十七條審判不可分原則，本
    院自應併予審判。
三、吸收關係
    被告持有海洛因及安非他命之低度行為，應為施用海洛因及
    安非他命之高度行為所吸收，不另論罪。
四、數量管制
    按毒品危害防制條例第十一條第四項明定：「持有毒品達一
    定數量者，加重其刑至二分之一，其標準由行政院定之」，
    行政院據此於九十三年一月七日訂定發布之「轉讓持有毒品
    加重其刑之數量標準」，其第二條規定：「轉讓、持有毒品
    達一定數量者，加重其刑至二分之一，其標準如下：一、第
    一級毒品：淨重五公克以上；二、第二級毒品：淨重十公克
    以上」。查本案並未查扣被告所持有之任何毒品，自無逾越
    上開標準之問題，當然無庸加重其刑。
五、連續犯
１、被告所為先後施用第一級毒品海洛因之行為，時間緊接，所
    犯為構成要件相同之罪名，顯係基於概括犯意而反覆為之，
    為連續犯，應論以一罪，已如前述；惟本院考量其乃自傷行
    為，並未侵害他人法益，本質上並非犯罪行為，故在裁量之
    後，認為無庸加重其刑。
２、連續犯之立法缺失
    相對於施用毒品等非真正之犯罪行為，在真正之犯罪行為，
    連續犯之現行規定將造成不合理，蓋我國刑法第五十六條規
    定連續犯以一罪論，但得加重其刑至二分之一。惟連續犯之
    本質為數罪，何以僅以一罪論？或認為基於訴訟經濟，或認
    為為求法律之衡平，或認為一次得逞而再犯，乃人性弱點，
    基於責任吸收之原理而論以一罪。然則，英美法系刑法中並
    無連續犯之概念，德國刑法自一八七一年後，已無連續犯之
    規定，日本舊刑法原無連續犯之規定，嗣因學說判例承認而
    規定於其刑法第五十五條，嗣於昭和二十二年（民國三十六
    年）又加以刪除，其現行法亦無連續犯之規定。我國連續犯
    之適用一向失之過寬，各國刑法又無此種制度至六十七年前
    述大法官會議釋字第一五二號解釋後，才稍緩和。就罪責原
    則觀之，行為人以數行為而觸犯同一罪名，原應負擔數責任
    而受數處罰，惟連續犯之現行規定，僅論以一罪；無論行為
    人共有數十行為乃至數百行為，最多只能加重其刑至二分之
    一；就未能加重部分，被告係逃避其責任，而其逃避責任竟
    是出於法律之規定，立法預先放棄國家刑罰權之行使，實有
    鼓勵犯罪之嫌。其違背罪責原則之結果，自然不合比例原則
    。例如行為人就其連續行為之一部分向警自首犯罪，如經減
    輕其刑而判決有罪確定後，才發現連續行為之他部分，對他
    部分之行為，檢察官只得為不起訴之處分，法院只得為免訴
    之判決，被告因而逃避大部分罪責。如此，豈有公平可言？
    豈有正義可言？因此，九十四年二月二日修正公布而預定九
    十五年七月一日施行之刑法，已將牽連犯刪除，其故在此。
    退而言之，若認為連續犯尚有留存之價值，依比例原則觀之
    ，似應限縮於財產法益之犯罪方可適用，以排除對生命、身
    體、自由、名譽法益或其具有關連性法益犯罪之適用。至少
    ，對侵害生命法益之犯罪，則應絕對排除適用，始可謂之符
    合生命權保障原則。更退而言之，若認為對侵害身體、自由
    、名譽法益或其具有關連性法益犯罪，尚不排除連續犯之適
    用，則立法加重其刑亦不能止於得加重其刑至二分之一，其
    加重至一倍或數倍有何不可？如此，是否立法較有彈性，好
    讓法官有其個案裁量空間，以符合刑罰公平之原則？
六、並非併罰
    前述施用第一級毒品罪及施用第二級毒品罪，實務上向認係
    分別起意，其構成要件有異，應予分論併罰云云。惟本院依
    行為刑法之觀點，認為其係基於概括之犯意，應成立連續犯
    ，僅論以連續施用第一級毒品罪，不必另論施用第二級毒品
    罪，更不應分論併罰。其理由如下：
１、第一毒品、第二級毒品俱為毒品，本條例第二條之規定，係
    依精神藥物之成癮性、濫用性及社會危害性之高低，而將毒
    品分為三級，而以刑罰規範第一級毒品及第二級毒品，在該
    條例第十條分項規定而異其刑罰。然則，觀其第十條兩項所
    規範之構成要件行為俱為施用，其構成要件客體俱為毒品；
    在單獨施用第一級毒品或單獨施用第二級毒品之際，依其第
    一項或第二項分別處罰，固無疑義；惟在行為人「同時」施
    用不同級毒品之際，為一行為而觸犯數罪名，依想像競合犯
    之規定，應僅論以施用第一級毒品罪，不必再論施用第二級
    毒品罪，此在實務上並無不同見解；同理，在行為人「先後
    」施用不同級毒品之際，其先後數構成要件「行為」均為施
    用，亦應僅論以連續施用第一級毒品罪，不必另論施用第二
    級毒品罪。否則，若依實務之見解，在行為人連續施用第一
    級毒品又連續施用第二級毒品多次之際，認為成立施用一級
    毒品之連續犯加上施用二級毒品之連續犯，而予數罪併罰；
    若有其中一次係一、二級毒品同時施用，又認係想像競合犯
    ，而從一重處斷之結果，僅依施用一級毒品之連續犯論處，
    施用二級之連續犯因而憑空消失，在法理上顯然矛盾。
２、前開觀點，在加重竊盜罪與普通竊盜罪皆然。在行為人先後
    觸犯加重竊盜罪及普通竊盜罪之際，其構成要件「行為」相
    同，應僅論以連續加重竊盜罪，不必另論普通竊盜罪，不因
    其法條規定於不同條而有不同。在放火燒燬現供人使用之建
    築物罪與放火燒燬現非供人使用之建築物罪亦同。若行為人
    前一行為觸犯前罪，後一行為觸犯後罪，亦僅論以前罪之連
    續犯，並未更論以後罪，尤未論以數罪併罰，亦不因其法條
    規定於不同條而有不同。此在實務上既無不同見解，則本件
    規定於同條而不同項之施用毒品情形，又有何必須數罪併罰
    之法理可言？
３、論者或謂刑法第五十六條係規定「連續數行為而觸犯同一之
    罪名」者，以一罪論；所謂「同一之罪名」，依司法院大法
    官會議釋字第一五二號解釋，認係指基於概括之犯意，連續
    數行為，觸犯「構成犯罪要件相同之罪名」而言。施用第一
    級毒品及第二級毒品既已分項規定，應非構成要件相同之罪
    名云云；然則，由於大法官所謂「構成犯罪要件相同之罪名
    」仍欠明確，是故刑法修正草案將之改為「同一基本構成犯
    罪事實」；惟本院認為依行為刑法之觀點，為更明確起見，
    所謂同一之罪名，應係指「犯罪構成要件『行為』相同之罪
    名」而言。如其構成要件行為相同，則其行為客體只須具有
    同質性即可，不必完全相同；否則，嚴格限縮同一之罪名結
    果，僅因行為客體之毒品分為第一級與第二級，而棄其「構
    成要件行為相同」於不顧，認為不得成立連續犯，反而要數
    罪併罰，顯與連續犯之基本原理有違？準此以推，是否加重
    竊盜與普通竊盜亦不得成立連續犯？放火燒燬現供人使用之
    建築物罪與放火燒燬現非供人使用之建築物罪，亦不得成立
    連續犯？惟如此一來，又與實務之見解有違，可見司法實務
    見解之前後矛盾。
４、再者，連續犯在論罪上，依其構成要件行為之立體吸收關係
    ，係數行為之數罪而以一罪論；在量刑上，則係數行為之數
    刑而以一刑論，不過其刑罰範圍得加重至二分之一而已。申
    言之，連續犯屬於一罪一刑原則之例外。若構成要件行為同
    屬施用行為而未論以連續犯，僅因行為客體之毒品不同級，
    而論以數罪併罰之，乃數同一構成要件行為而以數罪論，數
    同一構成要件行為而以數刑論，違背連續犯本質之立體吸收
    關係，將連續犯之數行為而論以數罪並處以數刑。如此一來
    ，又與連續犯在立法上被設計為以一罪論並以一刑論之基本
    原理，顯然背道而馳。
５、尤有進者，若被告係連續施用第一級毒品海洛因多次、連續
    施用第二級毒品安非他命、大麻多次，在實務上，檢察官亦
    均認為被告係犯連續施用第一級毒品罪及連續施用第二級毒
    品罪，而謂「二罪之間，行為互殊，犯意各別，請分論併罰
    」云云，並未稱連續施用第二級毒品安非他命多次與施連續
    用第二級毒品大麻次，亦應分論併罰，可見檢察官係採實務
    之見解，在多種同級毒品之間，認為成立連續犯，在不同級
    毒品之間，則認為不成立連續犯。然則，毒品危害防制條例
    所規範之毒品種類甚多，各級毒品皆然，並非每級毒品僅有
    一種，此乃眾所周知。設被告施用數種一級毒品，並施用數
    種二級毒品，實務上皆認成立施用一級毒品罪之連續犯及施
    用二級毒品罪之連續犯，予以分論併罰。如此，就「有毒則
    吸」之被告而言，何以施用數種同級毒品則為連續犯而論以
    一罪，何以施用二種不同級毒品則為數罪而須併罰，誠屬難
    以想像；就適用法律之法官而言，此一疑問亦難在行為刑法
    之觀點上，尋得合理化說明之法理。因此，本案情形尤可證
    明實務見解之不合理。
６、因此，本院認為施用第一級毒品與施用第二級毒品，其構成
    要件行為均為施用，其行為客體均為毒品，雖有級數之異，
    然具有同質性，應成立連續犯，僅論以連續施用第一級毒品
    罪並加重其刑即可，殊不因法條不同而排斥連續犯之適用。
    公訴人雖謂應數罪併罰云云，然本院不受其拘束。
七、累犯
１、被告有前述有期徒刑而執行完畢之情形，有台灣高等法院被
    告前案紀錄及台灣高等法院檢察署刑案紀錄簡復表存卷可考
    。其於有期徒刑執行完畢五年以內，再犯有期徒刑以上本罪
    ，為累犯，應予加重其刑。
２、被告之品行，乃量刑考量情狀之一。法官在量刑時，對於素
    行不良者，依刑法第五十七條第六款之規定，自然有所斟酌
    ，是為道德上之自然加重；刑法再有累犯之設，不過立法者
    強迫司法者「應」加重其刑而已，是為法律上之強迫加重。
    然則，被告就其前次犯罪行為已受有期徒刑之執行，其責任
    已經抵償，若再將其前次犯罪行為納入本次犯罪行為而一併
    評價，再予加重其刑，就其所加重部分，實係將前次已受責
    任抵償之行為再次非難，顯然違背雙重處罰禁止原則，將使
    被告受到不平等之待遇。因此，累犯之制度是否違背憲法平
    等原則，已堪質疑。何況，出獄而再犯，可見監獄教化不彰
    ，監獄教化不彰而怪罪被告，反而以不利益加之其身，又豈
    合國民主權之原理？申言之，司法者自會考量加重，立法者
    之強迫加重，並無必要。德國刑法於一九八六年廢除累犯之
    規定，其故在此，值得立法者深思。何況，若被告素行不良
    ，法院在量刑時，本會一併斟酌加重其刑，惟因累犯規定係
    必減其刑，並非得減其刑，法院不得不仔細閱讀其前科表，
    以資判斷；例如本案被告前科表，偵查卷共有十六張，審判
    卷共有十張，本法官耗費不少時間，始得出其係為累犯之結
    論，事實上，其為累犯與否，在量刑上影響微小，只因法律
    規定不當而消耗法官之精神，浪費法官之精力，造成法官之
    疲憊，間接影響當事人之權益，尤其值得立法者深思！
肆、違憲審查
一、憲法原則
１、人性尊嚴原則
    其次，德國基本法第一條第一項規定：「人性尊嚴不可侵犯
    。尊重及保護人性尊嚴，乃所有國家權力機構之義務。」依
    據國民主權原理，國民是國家主人，其人性尊嚴不可侵犯。
    尊重及保護其人性尊嚴，實係行政、立法、司法機關之義務
    。就刑事立法而言，若無法益侵害或法益危險之行為而予以
    犯罪化，或較輕責任之行為而賦予重刑罰之處罰，即是違背
    人性尊嚴原則，而為違憲之立法。
２、比例原則
    按一般認為比例原則之內涵，係適當性原則、必要性原則及
    比例性原則三項。事實上，比例原則可分為二層次，其一須
    「適當」，其次須「相當」。就刑法而言，所謂適當，是指
    其犯罪化而處以刑罰為適當。所謂相當即不過量，所謂不過
    量乃指侵害最小，是指犯罪化後所賦予之刑罰種類為相當，
    為不過量，為侵害最小。因此，若要簡而言之，比例原則之
    必要性原則及比例性原則，可以合而為一，姑且名之曰相當
    性原則。若其犯罪化而犯以刑罰之立法並不適當，即是不合
    適當性原則，進而違背比例原則。若其犯罪化之立法適當，
    而其刑罰種類之賦予並不相當，即是不合相當性原則，進而
    無論其為過重或過輕，皆是違背比例原則之立法。
３、法益原則
    據比例原則中之適當性原則之要求，國家刑罰權之行使，應
    限於必要之干預；能以其他手段而達成目的時，則應放棄刑
    罰。此謂之刑罰之「最後手段性」，亦即刑罰謙抑原則之表
    現。欲知其犯罪化之立法是否合乎適當性原則適當，必須求
    諸於法益原則。因此，比例原則中之「適當性原則」，可以
    導出刑事立法上之「法益原則」。申言之，刑事立法上之「
    法益原則」要求任何行為要加以犯罪化，必因其法益受到侵
    害或危險。蓋刑事立法之核心，在於其所保護之法益。刑法
    之任務，在於法益之保護。無法益保護，無刑法可言；亦即
    無法益受到侵害或危險，則無施以刑罰之必要。行為如未造
    成「法益侵害」或「法益危險」，則無將之犯罪化之必要。
    在法益侵害，為「實害犯」；在法益危險，為「危險犯」。
    再者，法益本身依其價值評價之強度，而呈現法益位階。生
    命、身體、自由、名譽、財產五者，按其順序，而高低位階
    化。生命法益最高，其次身體法益，其次自由法益，其次名
    譽法益，而財產法益最低。此五種傳統法益，稱之為「個人
    法益」。在個人法益以外之法益，即「超個人法益」或「一
    般法益」、「團體法益」、「整體法益」，亦必須其與個人
    法益具有關連性者，始得為刑法所保護之一般法益。所謂危
    險犯，亦即行為人之行為造成法益危險，尚未至法益侵害，
    亦立法予以犯罪化。以最高位階之生命法益言之，刑法之有
    預備殺人罪、預備放火罪、預備強盜罪、預備擄人勒贖罪，
    均因其行為已造成生命法益之危險；否則，各該罪即無設預
    備犯之必要。如係單純身體、自由、名譽、財產之法益危險
    行為，則未曾設預備犯而加以犯罪化。
４、罪刑相當原則
    在犯罪化之立法之後，其刑罰種類之賦予是否合乎行為之罪
    責，亦即是否罪刑相當，乃刑罰相當性之問題。申言之，欲
    知其犯罪化之立法是否合乎適當性原則適當，必須求於罪刑
    相當原則。因此，比例原則中之「適當性原則」，可以導出
    刑事立法上之「罪刑相當原則」。如前所述，就刑法而言，
    所謂相當即不過量，所謂不過量乃指侵害最小，是指犯罪化
    後所賦予之刑罰種類為相當，為不過量，為侵害最小。因此
    ，法定刑之刑罰種類及自由刑之刑度輕重，必須與其行為責
    任之輕重相當，亦即在具有相當性時，始得為該種刑罰之賦
    予或該級刑度之訂定。如此，其刑罰之賦予始為合乎「罪責
    原則」，使其罪責與刑罰得以相適應而具有相當性，亦即立
    法上之「罪刑相當原則」。若其犯罪化之立法適當，而其刑
    罰種類之賦予並不相當，即是違背「罪刑相當原則」，自然
    不合相當性原則，進而無論其為過重或過輕，皆是違背比例
    原則之立法。
二、施用第一級毒品罪、施用第二級毒品罪
１、罪之審查
    製造、運輸、販賣或轉讓毒品之行為，不過對「身體」法益
    具有危險，對高位階之生命法益尚無直接危險，何以仍須加
    以犯罪化？蓋施用毒品者，其身體往往產生強烈耐藥性、依
    賴性和禁斷症狀，進而對疼痛感覺遲緩、呼吸被抑制、瞳孔
    收縮等；如持續濫用至中毒，或因呼吸衰竭，或因血壓降低
    而至休克死亡。其危及者係不特定多數人，並非少數人，亦
    即少量毒品即有大量危險，以是之故，立法將之犯罪化。惟
    依法益原則觀之，將製造、運輸、販賣或轉讓毒品行為犯罪
    化，係「危險犯」之立法，並非實害犯之立法，有防患於未
    然之意，其犯罪化之立法固亦有據。然則，在施用毒品之行
    為，如前所述，係自我傷害之行為，並未侵害他人之任何法
    益，並無任何犯罪化之正當化理由。其犯罪化之立法，代替
    保安處分，顯然為誤會甚深之刑事立法思潮。
２、刑之審查
    雖施用第一級毒品罪之法定刑為為六月以上五年以下有期徒
    刑，施用第二級毒品罪之法定刑為三年以下有期徒刑，不過
    一定期間之自由刑剝奪，然則，其犯罪化之立法既屬誤會，
    其自由刑之剝奪自無正當性可言。被告之入監而剝奪自由，
    等於以監獄代替戒治，以刑罰代替保安處分，違背人性尊嚴
    原則，並非合憲之立法。
伍、刑罰裁量
一、罪刑相當原則
１、自刑罰理論觀之
    就刑罰之報應理論言之，刑罰係以其具有痛苦性之本質，來
    均衡具有不法本質之犯罪，藉以衡平行為人之罪責，使行為
    人得因責任抵償而贖罪，而社會正義得以實現義，是故強調
    「刑罰之輕重應與罪責之輕重成比例」。其報應之內容即為
    自由之剝奪，亦即有期徒刑之相加，而監獄即為執行報應之
    場所。再就特別預防理論言之，受刑人之犯罪係社會化過程
    之障礙，應使其在監執行，以接受再教育而求其再社會化。
    復就一般預防理論觀之，以對受刑人之施以刑罰，作為威嚇
    他人之手段，不過刑罰之附帶作用，並非其主要目的。
２、自憲法原則觀之
    依據前述人性尊嚴原則，「人性尊嚴不可侵犯。尊重及保護
    人性尊嚴，乃所有國家權力機構之義務。」在被告之行為責
    任確定後，其刑罰種類之賦予或自由刑之量定，均應相當而
    不可過量，否則即是違背比例原則中之相當性原則，自然不
    合司法上之「罪刑相當原則」。因此，刑事司法上之「罪刑
    相當原則」要求法官在量刑時，應依法益之位階，重所當重
    ，輕所當輕，必使罪得其刑而刑當其罪；不得重罪而輕判，
    或輕罪而重判；期使責任與刑罰得以相適應，而具有相當性
    。地藏十輪經（第三卷）云：「若犯重罪，應重治罰；若犯
    中罪，應中治罰；若犯輕罪，應輕治罰；令其慚愧，懺悔所
    犯。」其此之謂也！
二、刑罰裁量
１、主刑裁量
    為此，本院：１、審酌被告之品行、生活狀況、智識程度、
    犯罪之動機、目的、犯罪所生之危害、犯後之態度等一切情
    狀之後，２、再斟酌拘役並無教化功能，乃不具實益之刑罰
    種類，立法上以廢除為宜，以資符合自由刑單一化之要求；
    六月以下之短期自由刑，既難有教化作用，又易使受刑人感
    染惡習，除非被告有受其執行之特殊必要，否則尚無宣告之
    必要；如其宣告，應以緩刑或易科罰金而調和之等情，３、
    再考慮被告是否應施予刑罰並使之入監獄執行，應依刑罰理
    論及刑事政策而加以考量，斟酌重點在於被告有無執行剝奪
    其自由，並施以監獄之教化，以使其再社會化之必要性，４
    、並衡量被告除有毒品之前科外，其餘素行尚佳，有台灣高
    等法院被告全國前案紀錄表在卷可稽；且其犯後坦承犯行，
    犯後態度良好等情，５、又特別考量本案施用之行為乃自我
    傷害，並未侵害他人法益，並無犯罪化而施以刑罰之必要，
    更無再社會化困難之問題，本院因而認為在連續犯裁量不予
    加重其刑，僅依累犯加重其刑之後，認為量處如主文所示之
    最低度之自由刑，可以使得量刑趨近合理化，爰宣告之，以
    期被告之能持續戒毒。
２、從刑裁量
１、按毒品危害防制條例第十八條第一項前段固有規定：「查獲
    之毒品及專供製造或施用毒品之器具，不問屬於犯人與否，
    均沒收銷毀之。」其次，同條例第十一條第三項固亦規定：
    「持有專供製造或施用第一、第二級毒品之器具者，處一年
    以下有期徒刑、拘役或新台幣一萬元以下罰金。」惟查：所
    謂「專供施用毒品之器具」，應指其器具成形之初，即被設
    計專供施用毒品之用，而具有繼續使用之性質者而言；若其
    成形之初，係別有他用，其後才被利用或暫用來供作吸毒之
    用；或其僅可使用一次或數次即應丟棄，而不具繼續使用之
    性質者，應非該項所謂之「專供施用毒品之器具」。準此，
    本案如主文第二項所示之注射針筒一支，不過一般市售之小
    針筒，係被告借來吸毒之用，並非自始「專供」施用毒品之
    器具，不得依同條例第十八條之規定而宣告「沒收銷毀之」
    ，僅能回歸刑法第三十八條之規定而宣告「沒收」；否則，
    若認其係專供施用毒品之器具，依主刑從刑不可分原則，而
    依毒品條例第十八條規定宣告沒收銷燬時，被告似又同時觸
    犯同條例第十一條第三項之持有專供施用毒品器具罪，並不
    合理，併予指明。
陸、據上論斷
    應依刑事訴訟法第273條之1第1項、第299條第1項前段、修
    正後毒品危害防制條例第10條第1項、第2項、刑法第11條前
    段、第56條、第47條、第38條第1項第2款、罰金罰鍰提高標
    準條例第2條而判決如主文。
本案經檢察官甲○○到庭執行職務。
中　　華　　民　　國　　94　　年　　10  　月　　21    日
                  刑事第四庭法  官  陳  志  祥
以上正本證明與原本無異。
如不服本判決，應於收受送達後10日內，向本院提出上訴狀，敘
述上訴之理由，上訴於台灣高等法院，並應按他造當事人之人數
附具繕本。
中　　華　　民　　國　　94　　年　  10　　月　　25　　日
                            書記官  陸  清  敏
附錄：
毒品危害防制條例第10條：
施用第1 級毒品者，處6 月以上5 年以下有期徒刑。
施用第2 級毒品者，處3 年以下有期徒刑。
